【裁判字號】    99,交易,569
【裁判日期】    991126
【裁判案由】    業務過失傷害
【裁判全文】
臺灣臺北地方法院刑事判決             99年度交易字第569號
公  訴  人  臺灣臺北地方法院檢察署檢察官
被      告  許守局
上列被告因業務過失傷害案件，經檢察官提起公訴（99年度偵字
第13477號），本院判決如下：
    主  文
許守局從事業務之人，因業務上之過失傷害人，處有期徒刑貳月
，如易科罰金，以新臺幣壹仟元折算壹日。
    事    實
一、許守局係營業小客車駕駛，為從事駕駛業務之人。於民國九
    十九年二月三日晚上七時三十分許，駕駛飛廷交通有限公司
    所有，車牌號碼四九七－ＣＵ號營業小客車，沿臺北市○○
    路由西往東方向行駛，行經臺北市○○路○段八巷無號誌之
    交岔路口迴轉時，應注意汽車駕駛人在汽車迴車前，應暫停
    並顯示左轉燈光或手勢，看清無來往車輛，並注意行人通過
    ，始得迴轉，而依當時係天候晴，夜間有照明，柏油路面狀
    況乾燥、無缺陷、無障礙物且視距良好等情形，又無不能注
    意之情事，竟疏未注意及此，在上開交岔路口外側車道上減
    速後，未顯示左轉燈光或手勢，且未看清往來車輛，突自上
    開路段外側車道貿然迴轉，適有原同向行駛在許守局所駕駛
    之上開營業小客車右後方，欲直行通過上該交岔路口，亦疏
    未注意車前狀況，隨時採取必要安全措施，誤判許守局係欲
    變換車道直行之鄧惠真騎乘車牌號碼ＢＪＲ－六九０號重型
    機車變換至許守局所駕駛之上開營業小客車左側直行駛至，
    鄧惠真見狀雖即騎車往左閃避，仍煞避不及，所騎乘之上開
    重型機車車頭右前斜板處與許守局所駕駛之上開營業小客車
    左前車頭保險桿發生碰撞後，人車倒地，因此受有右手掌挫
    傷、疑第一指掌骨及指骨處脫位、右肩挫傷、雙膝挫外傷等
    傷害。事發後，許守局於其上開業務過失傷害犯罪未被發覺
    前，在上開肇事現場向據報前往處理之臺北市政府警察局松
    山分局中崙派出所警員廖牧凡自首而接受裁判。
二、案經鄧惠真訴由臺北市政府警察局松山分局報請臺灣臺北地
    方法院檢察署檢察官偵查起訴。
    理    由
一、訊據被告許守局固坦承其有於上開時、地駕駛上開營業小客
    車與證人所騎乘之上開重型機車發生交通事故之事實，然矢
    口否認涉有上開犯行，辯稱：其當時駕車行駛在上開路段內
    側車道上迴轉，係證人鄧惠真突自其左側駛來撞擊其所駕駛
    之上開營業小客車所致，其並無過失云云。經查：
  (一)被告於上開時、地係駕駛上開營業小客車，沿臺北市○○路
    由西往東方向行駛，行經臺北市○○路○段八巷時，係與證
    人鄧惠真所騎乘之上開重型機車係同向行駛在上開路段外側
    車道，且被告係駕車行駛在前，證人鄧惠真則騎車行駛在被
    告所駕車輛右後方，嗣於上開交岔路口外側車道減速後，即
    在未顯示左轉燈光或手勢之情形下，突自上開路段外側車道
    貿然迴轉，致誤判被告係欲變換車道直行，遂自被告所駕車
    輛右後方變換至被告所駕車輛左側直行之證人鄧惠真所騎乘
    上開重型機車煞避不及，所騎乘之上開重型機車右前斜板處
    與被告所駕駛之上開營業小客車左前車頭保險桿處發生碰撞
    之事實，亦經證人鄧惠真偵查中及本院審理時證述：「我沿
    忠孝東路往八德路方向在外側直行‧‧‧被告的計程車突然
    要迴轉，我本來是行駛在被告車輛後面‧‧‧」、「他是行
    駛在跟我同一車道，被告的車輛在我的前方，我是行駛在靠
    近人行道的車道，被告突然從我的那個車道要左轉，所以我
    煞車不及撞到他。」、「因為被告突然間往左邊轉換車道，
    被告本來是直行，但是方向又不像是要直行，一直往左邊偏
    ，我的直覺反應是這台車要往另外一個車道行駛，我當時想
    說他是要變換車道到內側車道直行，沒想到被告是直接在雙
    黃線上換車道迴轉，沒有打方向燈。」、「被告是在紅磚道
    那裡等了一下就直接迴轉。」、「被告是直接迴轉過去，並
    無切換到另一個車道去才迴轉。」、「我當時我們兩個是在
    同一條外側車道上行駛，然後我看到被告好像有減速的感覺
    ，我就減速，我以為被告是要換車道直行，但是不是，被告
    直接迴轉，我就撞上他了。」、「我本來以為被告的車子會
    在紅磚道那裡停下來，我想他可能是要載客或什麼之類的。
    」、「‧‧‧我以為被告是要停下來，所以我本來想說要從
    被告車子的左邊繞過被告的車子直走就好，沒想到被告是迴
    轉，然後我就撞到被告了。」等語綦詳（偵查卷第三五頁；
    本院卷第二四頁至第二六頁）。參以果若被告在駕車行經上
    開交岔路口迴轉時，未有先在上開交岔路口外側車道減速後
    ，未顯示左轉燈光或手勢，突自上開路段外側車道貿然迴轉
    ，則原行駛在被告所駕車輛右後方之證人鄧惠真，要無誤判
    被告減速之目的係為靠邊載客，減速後偏左行駛則係欲變換
    車道直行，遂騎車自被告所駕車輛右後方變換至被告所駕車
    輛左側直行，致煞避不及之可能。是以，足認證人鄧惠真上
    開證述各節屬實可採。
  (二)而本件道路交通事故現場圖上所繪製之被告行車方向，雖係
    在上開路段之內側車道上（偵查卷第一九頁）。然被告之行
    車方向，原係繪製在上開路段之外側車道上，嗣始更正繪製
    在上開路段之內側車道上，此觀諸本件道路交通事故現場圖
    即明。且證人劉國棟即據報後前往上開肇事現場處理本件交
    通事故之臺北市政府警察局交通警察大隊松山分隊隊員，係
    依據肇事雙方當事人之陳述內容繪製被告與證人鄧惠真之行
    車方向，而被告原向證人劉國棟陳稱行駛在上開路段第二車
    道（即外側車道）上，俟繪製完畢本件道路交通事故現場圖
    後，嗣又改稱係行駛在上開路段第一車道（即內側車道）上
    ，證人劉國棟始在現場圖上更正被告之行車方向等情，此業
    經證人劉國棟於本院審理時證稱：「人到醫院之後因為傷者
    先給醫生看，我請被告去關心傷者，我就在巡邏車上先畫現
    場圖，現場圖是依據雙方的陳述，兩部車的位置是我到現場
    之後依據現場肇事後的車輛位置定位，至於行向是依據雙方
    當事人陳述的，我畫完現場圖之後才製作談話紀錄表。」、
    「現場圖跟談話紀錄表是分開給被告簽名的，先簽談話紀錄
    表，後來才簽現場圖。」、「就是我在巡邏車上畫現場圖時
    ，一開始他跟我講的行向是第二車道西往西迴轉，因為那是
    T字路口，做完談話紀錄表後被告堅稱他是在第一車道西往
    西迴轉，所以我才改的。」等語無訛（本院卷第四四頁）。
    是若被告在本件道路交通事故發生時，確係行駛在上開路段
    之外側車道上，則在證人劉國棟據報後前往現場處理時，被
    告對於其該時行車方向，衡常要無先後供述不一，互異其詞
    。是以，被告辯稱其在本件交通事故發生前，係行駛在上開
    路段內側車道上，其係自內側車道上迴轉云云，要係事後卸
    責之詞，不足採信。
  (三)此外，復有肇事現場照片暨兩車車損照片張在卷可憑。總此
    ，足認本件交通事故之發生，係因被告駕車行經上開無號誌
    交岔路口迴轉時，疏未注意顯示左轉燈光或手勢，且未看清
    往來車輛，突自上開路段外側車道貿然迴轉，適有同向行駛
    在後之證人鄧惠真騎乘上開重型機車自其所駕駛之上開營業
    小客車右後方變換至其車輛左側直行駛至，致證人鄧惠真見
    狀煞避不及所致無誤。又證人鄧惠真確因本件交通事故，因
    此受有右手掌挫傷、疑第一指掌骨及指骨處脫位、右肩挫傷
    、雙膝挫外傷等傷害，亦有財團法人基督復臨安息日會臺安
    醫院診斷證明書一份在卷可按（偵查卷第一七頁）。
二、按汽車迴車前，應暫停並顯示左轉燈光或手勢，看清無來往
    車輛，並注意行人通過，始得迴轉，道路交通安全規則第一
    百零六條第五款定有明文。次查：被告為汽車駕駛人，於上
    揭時、地駕車行經上開無號誌之交岔路口迴轉時，自應遵守
    前揭道路交通安全規則之規定，而本件交通事故發生時係晴
    天，所行經之路段夜間有照明，且柏油路面乾燥、無缺陷、
    無障礙物，視距良好，此有上開道路交通事故調查報告表(一)
    、(二)各一份在卷足憑（偵查卷第二三頁、第二四頁），被告
    應無不能注意之情事，竟疏未注意，違反前揭規定，疏未注
    意顯示左轉燈光或手勢，且未看清往來車輛，突自上開路段
    外側車道貿然迴轉，使證人鄧惠真煞避不及，致生本件交通
    事故，被告行為顯有過失。雖證人鄧惠真騎乘上開重型機車
    行經上開無號誌交岔路口時，疏未依道路交通安全規則第九
    十四條第三項之規定，注意車前狀況，隨時採取必要安全措
    施，已見被告在上開交岔路口減速後，開始往左偏行駛，仍
    因誤判被告係為變換車道直行，並搶快自被告所駕車輛右後
    方變換至被告所駕車輛左側直行行駛，致見被告迴轉時煞避
    已然不及，對於本件交通事故之發生亦與有過失，然亦不能
    因此免除被告之刑責。再者，證人鄧惠真確因本件交通事故
    ，致受有上開傷害，與被告之過失行為間，顯有相當因果關
    係甚明，被告自應就其過失行為負責。從而，本件事證明確
    ，被告上開業務過失傷害犯行，洵堪認定，應予依法論處。
三、核被告所為，係犯刑法第二百八十四條第二項前段之業務過
    失傷害罪。被告於犯罪後，未被有偵查權限機關發覺為犯罪
    嫌疑人前，在上開肇事現場向據報前往處理本件交通事故之
    證人廖牧凡即臺北市政府警察局松山分局中崙派出所警員表
    明其為本件交通事故之肇事者而接受裁判，此業經證人廖牧
    凡於本院審理時證述屬實（本院卷第二八頁），合於自首要
    件，應依刑法第六十二條前段規定，減輕其刑。爰審酌被告
    對於發生本件交通事故之過失程度、證人鄧惠真對於本件交
    通事故之發生亦與有過失及所受傷害情形、被告迄今尚未與
    證人鄧惠真達成民事和解，賠償證人鄧惠真所受損害、所生
    危害及犯後飾詞狡辯，否認犯行之態度等一切情狀，量處如
    主文所示之刑，並諭知易科罰金之折算標準。
據上論斷，應依刑事訴訟法第二百八十四條之一、第二百九十九
條第一項前段，刑法第二百八十四條第二項前段、第四十一條第
一項前段，第六十二條前段，刑法施行法第一條之一，判決如主
文。
本案經檢察官郭力菁到庭執行職務。
中    華    民    國    99    年    11    月    26    日
                        臺灣臺北地方法院刑事第十五庭
                            法  官  吳麗英
上正本證明與原本無異。
如不服本判決應於收受送達後10日內向本院提出上訴書狀，並應
敘述具體理由；其未敘述上訴理由者，應於上訴期間屆滿後20日
內向本院補提理由書（均須按他造當事人之人數附繕本）「切勿
逕送上級法院」。告訴人或被害人如對於本判決不服者，應具備
理由請求檢察官上訴，其上訴期間之計算係以檢察官收受判決正
本之日期為準。
                            書記官  藍儒鈞
中    華    民    國    99    年    11    月    26    日
附錄本案論罪科刑法條：
刑法第二百八十四條：因過失傷害人者，處六月以下有期徒刑、
                    拘役或五百元以下罰金。致重傷者，處一
                    年以下有期徒刑、拘役或五百元下罰金。
                    從事業務之人，因業務之過失傷害人者，
                    處一年以下有期徒刑、拘役或一千元以下
                    罰金。致重傷者，處三年以下有期徒刑、
                    拘役或二千元以下罰金。

司法院資訊處製作；財團法人民間司法改革基金會備份。
